# Convertir a hora solar

Primero, cargamos las funciones necesarias:

```{r}
# Herramientas
source("functions/convert_hours.R")
```

## Paquete circular

Vamos a calcular la hora solar de todos los registros utilizando la metodología de @Nouvellet2011, donde se utiliza el paquete `circular`.

```{r}
library(suntools)
library(overlap)
```

Preparamos los datos y agregamos una columna `sunTime_result` para almacenar los valores de la hora solar. También se seleccionan solo 500 registros con el fin de que el proceso sea más rápido.

```{r}
# Load data
load("data_processed/datos_procesados_v0.RData")

# Process data
overlap_data <- data %>%
  sample_n(300) %>% 
  mutate(
    clock_time = hour_to_radians(datetime),
    dates = as.POSIXct(datetime, tz = "America/Montevideo"),
    sun_time_result = NA
  ) %>%
  select(site, datetime, sp, clock_time, dates, lat, lon, sun_time_result)
```

Luego, calculamos la hora solar para cada registro y almacenamos el resultado.

```{r}
start_time1 <- Sys.time()
for (i in 1:nrow(overlap_data)) {
  ClockTime <- overlap_data$clock_time[i]
  Dates <- overlap_data$dates[i]
  Coords <- sp::SpatialPoints(matrix(c(overlap_data$lat[i], overlap_data$lon[i]), nrow=1), proj4string=sp::CRS("+proj=longlat +datum=WGS84"))
  overlap_data[i, "sun_time_result"] <- sunTime(ClockTime, Dates, Coords)
}
end_time1 <- Sys.time()
```

Ahora se puede observar el resultado en la columna "sun_time_result", estos valores de "tiempos solares" están en radianes, donde \(\frac{\pi}{2}\) corresponde al amanecer y \(\frac{3\pi}{2}\) al atardecer.

```{r}
kable(head(overlap_data))
```

Si se utiliza esta metodología se tiene una velocidad de cómputo de `(end_time1 - start_time1)/300` por registro. Para solo unos 300 datos se tiene un promedio de 6 segundos.

## Paquete activity

El paquete activity ofrece una alternativa mucho más rápida para calcular la hora solar.

```{r eval=FALSE}
library(activity)
```

Solamente aplicando la función `solartime` ya se obtiene la hora solar de cada punto en radianes.

```{r}
start_time2 <- Sys.time()
tmp <- solartime(data$datetime,
          data$lat,
          data$lon,
          tz=-3,
          format = "%Y-%m-%d %H:%M:%S")

data$solar <- tmp$solar
data$clock <- tmp$clock
end_time2 <- Sys.time()
```

```{r eval=FALSE}
save(data, file = "data_processed/datos_procesados_v1.RData")
```

Con esta función se tiene una velocidad de cómputo de `(end_time2 - start_time2)/4917` por registro. Para 4917 datos se tiene un promedio de `end_time2 - start_time2`, muchísimo más rápido.

```{r}
kable(head(data))
```

```{r echo=FALSE}
rm(tmp, end_time1, start_time1, start_time2, end_time2)
```

Se puede visualizar de la siguiente forma:

```{r}
tmp <- circular(data %>% filter(sp == "Mgou") %>% select(solar),
                rotation = "clock", # Orden clock wise
                zero = pi/2) # El cero cae en pi/2

plot(tmp,
     stack = TRUE,
     col = "#698B22",
     start.sep=0.05,
     sep = 0.05,
     bins = 128,
     ticks = TRUE,
     tol = 0.2,
     main = "Registros de M. gouazoubira en radianes")
```

En este gráfico podemos ver que:

- $0$: Medianoche
- $\frac{pi}{2}$: Amanecer
- $\pi$: Mediodía
- $\frac{3 \pi}{2}$: Atardecer

Hay otra manera más visual de representar estos valores y es utilizando el `template="clock24"`:

```{r, out.width="100%"}
tmp <- circular(data %>% filter(sp == "Mgou") %>% select(solar),
                rotation = "counter",
                template = "clock24")
# 00, 12, 18, 6
plot(tmp,
     stack = TRUE,
     col = "#698B22",
     start.sep=0.05,
     sep = 0.05,
     bins = 128,
     ticks = TRUE,
     tol = 0.2,
     main = "Registros de M. gouazoubira en horario solar")
```

## Comparando ambos paquetes

```{r}
tmp <- data
tmp$clock <- tmp$clock * 12/pi
tmp$solar <- tmp$solar * 12/pi

ggplot(tmp, aes(solar, clock)) +
  geom_point(alpha = 0.1) +
  geom_vline(xintercept = c(6, 18), color = "#0C14474D") +
  geom_hline(yintercept = c(6, 18), color = "#0C14474D") +
  scale_x_continuous(
    name = "solar",
    breaks = c(0, 6, 12, 18, 24),
    labels = c("0", "6", "12", "18", "24")
  ) +
  scale_y_continuous(
    name = "clock",
    breaks = c(0, 6, 12, 18, 24),
    labels = c("0", "6", "12", "18", "24")
  )
```
Se observa una diagonal marcada que representa la relación directa entre la hora solar y la hora del reloj civil. Además, se nota una forma de "rombo" en el gráfico, la cual puede surgir debido a la variación en la duración del día y la noche a lo largo del año. También hay algunos puntos aislados al inicio y al final de los ejes. Estos puntos representan registros tomados cerca de las 12 o cerca de las 24 horas (convertido a radianes).

Por otro lado la gran diferencia de estas metodologías radica en la velocidad, el paquete activity lo calcula casi que instantáneamente. Sin embargo, `circular` hace uso del paquete `sp` y su función de `SpatialPoints`, lo que produce un proceso extremadamente lento.

## Conclusión

Se utilizará el paquete `activity`.

# Exploración de hora solar

Comparando la hora solar con la hora reloj.

```{r}
a <- circular(data %>% filter(sp == "Cfam") %>% select(clock))
b <- circular(data %>% filter(sp == "Cfam") %>% select(solar))

plot(a, col = rgb(red = 1, green = 0, blue = 0), pch=16)
par(new=TRUE)
plot(b, col = rgb(red = 0, green = 0, blue = 1, alpha = 0.5), pch=16)
```

## Probado categorías Noche, Día y Crepúsculo

Se clasificará como en la imagen:

<div style="text-align:center;">
  <img src="recursos/divison_horas.svg" style="width:30%;">
</div>


```{r}
data <- data %>% 
  mutate(solartime_hms = hms(radians_to_hour(solar)),
         periodos = case_when(
           solartime_hms >= hours(20) | solartime_hms <= hours(4) ~ "Noche",
           solartime_hms > hours(4) & solartime_hms < hours(8) | solartime_hms > hours(16) & solartime_hms < hours(20)  ~ "Crepusculo",
           solartime_hms >= hours(8) & solartime_hms <= hours(16) ~ "Dia",
         ))
```

```{r echo=FALSE}
kable(data[1:40,])
```

Acá se podría hacer una gráfica circular y pintar los datos que sean de día, noche y crepúsculo. ...

```{r show=FALSE}
# Para eliminar todas las variables del entorno.
rm(list = ls())
```

