# Convertir a hora solar

Primero, cargamos las funciones necesarias:

```{r}
# Herramientas
source("functions/convert_hours.R")
source("functions/load_data.R")
```

## Paquete circular

Vamos a calcular la hora solar de todos los registros utilizando la metodología de @Nouvellet2011, donde se utiliza el paquete `circular`.

```{r}
library(suntools)
library(overlap)
```

Preparamos los datos y agregamos una columna `sunTime_result` para almacenar los valores de la hora solar. También se seleccionan solo 500 registros con el fin de que el proceso sea más rápido.

```{r}
# Load data
data <- load_data()

# Process data
overlap_data <- data %>%
  sample_n(300) %>% 
  mutate(
    clock_time = hour_to_radians(datetime),
    dates = as.POSIXct(datetime, tz = "America/Montevideo"),
    sun_time_result = NA
  ) %>%
  select(site, datetime, sp, clock_time, dates, lat, lon, sun_time_result)
```

Luego, calculamos la hora solar para cada registro y almacenamos el resultado.

```{r eval=FALSE}
start_time1 <- Sys.time()
for (i in 1:nrow(overlap_data)) {
  ClockTime <- overlap_data$clock_time[i]
  Dates <- overlap_data$dates[i]
  Coords <- sp::SpatialPoints(matrix(c(overlap_data$lat[i], overlap_data$lon[i]), nrow=1), proj4string=sp::CRS("+proj=longlat +datum=WGS84"))
  overlap_data[i, "sun_time_result"] <- sunTime(ClockTime, Dates, Coords)
}
end_time1 <- Sys.time()
```

Ahora se puede observar el resultado en la columna "sun_time_result", estos valores de "tiempos solares" están en radianes, donde \(\frac{\pi}{2}\) corresponde al amanecer y \(\frac{3\pi}{2}\) al atardecer.

```{r}
kable(head(overlap_data))
```

Si se utiliza esta metodología se tiene una velocidad de cómputo de `(end_time1 - start_time1)/300` por registro. Para solo unos 300 datos se tiene un promedio de 6 segundos.

## Paquete activity

El paquete activity ofrece una alternativa mucho más rápida para calcular la hora solar.

```{r eval=FALSE}
library(activity)
```

Solamente aplicando la función `solartime` ya se obtiene la hora solar de cada punto en radianes.

```{r}
start_time2 <- Sys.time()
tmp <- solartime(data$datetime,
          data$lat,
          data$lon,
          tz=-3,
          format = "%Y-%m-%d %H:%M:%S")

data$solar <- tmp$solar
data$clock <- tmp$clock
end_time2 <- Sys.time()
```

```{r echo=FALSE}
rm(tmp, end_time2, start_time1, end_time1, start_time2, end_time2)
```

```{r eval=FALSE}
save(data, file = "data/datos_procesados.RData")
```

Con esta función se tiene una velocidad de cómputo de `(end_time2 - start_time2)/4917` por registro. Para 4917 datos se tiene un promedio de `end_time2 - start_time2`, muchísimo más rápido.

```{r}
kable(head(data))
```



Se puede visualizar de la siguiente forma:

```{r}
tmp <- circular(data %>% filter(sp == "Mgou") %>% select(solar),
                rotation = "clock", # Orden clock wise
                zero = pi/2) # El cero cae en pi/2

plot(tmp,
     stack = TRUE,
     col = "#698B22",
     start.sep=0.05,
     sep = 0.05,
     bins = 128,
     ticks = TRUE,
     tol = 0.2,
     main = "Registros de M. gouazoubira en radianes")
```

En este gráfico podemos ver que:

- $0$: Medianoche
- $\frac{pi}{2}$: Amanecer
- $\pi$: Mediodía
- $\frac{3 \pi}{2}$: Atardecer

Hay otra manera más visual de representar estos valores y es utilizando el `template="clock24"`:

```{r, out.width="100%"}
tmp <- circular(data %>% filter(sp == "Mgou") %>% select(solar),
                rotation = "counter",
                template = "clock24")
# 00, 12, 18, 6
plot(tmp,
     stack = TRUE,
     col = "#698B22",
     start.sep=0.05,
     sep = 0.05,
     bins = 128,
     ticks = TRUE,
     tol = 0.2,
     main = "Registros de M. gouazoubira en horario solar")
```

## Comparando ambos paquetes

```{r eval=FALSE}
tmp <- overlap_data[1:300,] %>%
  left_join(data) %>%
  select(sp, sun_time_result, clock_time, clock, solar)
plot(tmp$sun_time_result, tmp$solar)
```

A _priori_ se puede notar que ambos valores son muy similares, pero ocurre que en valores cercanos a las 00 dan resultados distintos.
Por otro lado la gran diferencia de estas metodologías radica en la velocidad, el paquete activity lo calcula casi que instantáneamente. Sin embargo, circular hace uso del paquete `sp` y su función de `SpatialPoints`, lo que produce un proceso extremadamente lento.

## Conclusión

Se utilizará el paquete `activity`.

# Exploración de hora solar

Por ejemplo se puede ver la hora reloj en decimales vs la solar.

```{r}
ggplot(data, aes(solar, clock)) +
  geom_point(alpha = 0.1)
```

Comparando la hora solar con la hora reloj.

```{r}
a <- circular(data %>% filter(sp == "Cfam") %>% select(clock))
b <- circular(data %>% filter(sp == "Cfam") %>% select(solar))

plot(a, col = rgb(red = 1, green = 0, blue = 0), pch=16)
par(new=TRUE)
plot(b, col = rgb(red = 0, green = 0, blue = 1, alpha = 0.5), pch=16)
```

# Probado categorías Noche, Día y Crepúsculo

Se clasificará como en la imagen:

<div style="text-align:center;">
  <img src="recursos/divison_horas.svg" style="width:30%;">
</div>


```{r}
data <- data %>% 
  mutate(solartime_hms = hms(radians_to_hour(solar)),
         periodos = case_when(
           solartime_hms >= hours(20) | solartime_hms <= hours(4) ~ "Noche",
           solartime_hms > hours(4) & solartime_hms < hours(8) | solartime_hms > hours(16) & solartime_hms < hours(20)  ~ "Crepusculo",
           solartime_hms >= hours(8) & solartime_hms <= hours(16) ~ "Dia",
         ))
```

```{r echo=FALSE}
kable(data[1:40,])
```
