## Coberturas

En este capítulo se detallará el procesamiento de los datos de coberturas de hábitat, así como la variable de la diversidad de hábitat mediante el índice de Shannon (Hsist).

Las clases de coberturas se pueden dividir en dos tipos:

### Clases de Cobertura Simples

Se refieren a categorías específicas de uso del suelo y vegetación.

| Clase | Descripción |
|-------|-------------|
| PLNT  | Plantaciones forestales (incluye mayormente plantaciones _sensu stricto_, en menor medida cortinas forestales, raramente sombra ornamental y frutales) |
| FRST  | Monte Nativo (en muchos casos incluye montes nativos con presencia de exóticas, así como parches de monte de _Acacia_) |
| SHRB  | Matorrales y Pajonales (incluye arbustales, áreas arboladas abiertas de nativas o exóticas con dosel discontinuo, pajonales, caraguatales y juncales altos) |
| OPEN  | Áreas Abiertas (praderas, pasturas sembradas, cultivos, dunas, playas, arenales, suelo o roca desnudo, caminos) |
| VWTR  | Vegetación inundada o en cuerpos de agua |
| OWTR  | Cuerpos de agua abiertos |
| URBN  | Áreas urbanas construidas (no se utiliza esta información, en cambio, se prefiere el uso del conteo de techos) |

### Clases de Cobertura Agregadas

Estas combinan categorías simples para representar de manera más generalizada los diferentes tipos de cobertura de hábitat.

| Clase | Descripción |
|-------|-------------|
| WTLD  | Humedales (VWTR + OWTR) |
| CLSD  | Vegetación cerrada (PLNT + FRST + SHRB) |
| WOOD  | Áreas Arboladas, de dosel continuo/denso (FRST + PLNT) |

Por otro lado, el índice de Shannon (*Hsist*) se utiliza para medir la diversidad de hábitat. Este índice se estima a partir de las clases de cobertura simple, proporcionando una medida cuantitativa de la heterogeneidad del paisaje. Un valor alto del índice de Shannon indica una mayor diversidad de hábitat.

### Procesamiento de datos

Primero, se cargan las planillas proporcionadas por Ariel Farías, comenzando con los datos a nivel de sistema.

```{r}
variables_system_df <- read_rds("data_processed/variables_system_df.RData") %>% 
  rename_with(~ paste0(.,"_sys"), -system) # Le agergo la terminación sys al nombre de todas las colummas.
```

```{r echo=FALSE}
paged_table(head(variables_system_df))
```

Y lo mismo para los datos a nivel de cámaras.

```{r}
variables_camera_df <- read_rds("data_processed/variables_camera_df.RData") %>% 
  rename_with(~ paste0(.,"_cam"), -site) %>% # Le agergo la terminación sys al nombre de todas las colummas.
  rename(camera = site) %>% 
  mutate(system = substr(camera, 1, 4)) %>% 
  select(system, everything())
```

```{r echo=FALSE}
paged_table(head(variables_camera_df))
```

Lo siguiente es unir ambas planillas en una sola, de esta forma la generación de kernels de actividad será más fácil.

```{r}
variables_df <- variables_camera_df %>% 
  left_join(variables_system_df, by = join_by(system))
```

```{r echo=FALSE}
paged_table(head(variables_df))
```

```{r echo=FALSE, eval=FALSE}
save(variables_df, file = "data_processed/variables_df.RData")
```

Por último queda añadir estos datos a la planilla con todos los datos. Para recordar, la planilla general luce así:

```{r}
load("data_processed/datos_procesados_v3.RData")
paged_table(head(data))
```

Y pasemos a unirlos..

```{r eval=FALSE}
data <- data %>% 
  left_join(variables_df, by = join_by(system, camera))
```

```{r eval=FALSE}
save(data, file="data_processed/datos_procesados_v4.RData")
```

### Exploración de datos

Exploremos el índice de Shannon, el cual en este caso mide la diversidad de hábitats.

```{r}
hindex_cameras <- variables_df %>% 
  select(camera, hindex_cam)

load("data_processed/datos_procesados_v4.RData")

tmp <- data %>% 
  select(camera, sp) %>% 
  group_by(camera, sp) %>% 
  summarize(registros = n()) %>% 
  left_join(hindex_cameras, by = join_by(camera))

ggplot(data=tmp, aes(x = hindex_cam, y = registros)) +
  geom_point() +
  ylab("Registros por cámara")
```

Lo mismo a nivel de sistema:

```{r}
hindex_sistemas <- variables_df %>% 
  select(system, hindex_sys)

load("data_processed/datos_procesados_v4.RData")

tmp <- data %>% 
  select(system, sp) %>% 
  group_by(system, sp) %>% 
  summarize(registros = n()) %>% 
  left_join(hindex_sistemas, by = join_by(system))

ggplot(data=tmp, aes(x = hindex_sys, y = registros)) +
  geom_point() +
  ylab("registros por sistema")
```
