# Exploración general de modelos

Se utilizará el dataset llamado `mtcars`. Incluye datos sobre autos:


| Atributo | Descripción                      | Tipo       |
|----------|----------------------------------|------------|
| mpg      | Millas por Galón                | Continuo   |
| cyl      | Número de cilindros              | Nominal    |
| disp     | Desplazamiento                   | Continuo   |
| hp       | Caballo de Fuerza                | Continuo   |
| drat     | Relación del Eje de Rueda Real   | Continuo   |
| Wt       | Peso                             | Continuo   |
| qsec     | Tiempo para 0.25 millas         | Continuo   |
| vs       | V/S                             | Nominal    |
| am       | Tipo de transmisión               | Nominal    |
| gear     | Número de marchas                | Ordinal    |
| carb     | Número de carburadores           | Ordinal    |

```{r}
data(mtcars)
paged_table(head(mtcars))
```
## Modelo lineal simple

```{r}
modelo_simple <- lm(mpg ~ wt, data = mtcars)
summary(modelo_simple)
# Graficar los datos
plot(mtcars$mpg, mtcars$wt,
     pch = 19, col = "blue")
```

En el summary se puede observar que la mediana de los residuos cae cercana a cero. A pesar de que varían bastante el $Q_3$ cae en 1.4 que no es tan alto.

Si vemos los coeficientes, especificamente el intercepto. Podemos ver que cuando $x=0$, el valor esperado de $y$ será 37.3. Pero no es rasonzable que $x$ sea igual a 0 en algún momento, por lo que no tiene tanto interés en este caso.

Observando los coeficiente de pendiente, en este caso solo `wt`, vemos que da -5. Lo que significa que por cada incremento de `wt`, el valor esperado de $y$, es decir `mpg`, disminuye 5 veces. Y tiene sentido porque a medida que aumenta el peso del vehículo, aumenta el consumo (un valor más grande de `mpg` significa menor consumo).

## Incluir interacciones

Se pueden incluir interacciones, por ejemplo, nos podemos preguntar si el peso del vehículo *y la cantidad de cilindros* estpa relacionada con la variable de respuesta (`mpg`).

```{r}
# Modelo con interacción
modelo_interaccion <- lm(mpg ~ wt * cyl, data = mtcars)
summary(modelo_interaccion)
```

- Residuos: Mediana cercana a 0 y el $Q_3$ es bajo, por lo que los valores predichos y observados son basatante similares.
- Coeficientes:
  - Intercepto: El valor de intercepto no es muy interesante, porque las variables independientes no pueden ser cero.
  - wt: Por cada aumento de 1 unidad en wt, se espera que mpg disminuya aproximadamente 8.7 unidades, cuando se mantiene el número constante de cilindros.
  - cyl: Por cada aumento de un cilindro, se espera que mpg disminuya 3.8 unidades, manteniendo el peso constante.
  - wt:cyl (interacción): Indica que el efecto del peso en mpg varía según el número de cilindros. Específicamente, por cada incremento de 1 cilindro, el efecto negativo de wt sobre mpg se incrementa en 0.8 unidades.
  
```{r}
#library(interactions)
#interact_plot(modelo_interaccion)
```
  
  
