# Exploración inicial de los datos


```{r}
load("data_processed/datos_procesados_v0.RData")
```

Existe una n_registros_independientesidad de `r data %>% filter(sp %in% c("Lgym", "Ctho", "Lwie", "Lgeo", "Dsep", "Dnov", "Aaxi", "Mgou")) %>% nrow()` registros independientes de las especies de interés (sin contar ganado ni perros domésticos), en la siguiente grafica se puede observar la cantidad de registros por especie y se añade una linea vertical en n=50.

## Cantidad de registros independientes por especie y área

```{r echo=FALSE}
temp_var <- data %>% 
  filter(sp %in% c("Lgym", "Ctho", "Lwie", "Lgeo", "Dsep", "Dnov", "Aaxi", "Mgou")) %>% 
  select(sp) %>% 
  group_by(sp) %>% 
  summarise("n_registros_independientes" = n()) %>% 
  arrange(-n_registros_independientes) %>% 
  select(sp, n_registros_independientes)
 
ggplot() + geom_col(data = temp_var, aes(x = reorder(sp, n_registros_independientes), y = n_registros_independientes), position = "dodge", fill = "#2B7C85") + 
  coord_flip() +
  labs(y = "Cantidad de registros independientes",
       x = "Especies") +
  geom_hline(yintercept = 50, color = "#0C1446") + theme_gray()

rm(temp_var)
``` 

Por área de estudio:

```{r echo=FALSE}
temp_var <- data %>% 
  filter(sp %in% c("Lgym", "Ctho", "Lwie", "Lgeo", "Dsep", "Dnov", "Aaxi", "Mgou")) %>% 
  group_by(site) %>% 
  summarise(n_registros_independientes = n()) %>% 
  arrange(desc(n_registros_independientes))
```


```{r echo=FALSE}
ggplot(temp_var, aes(x = reorder(site, n_registros_independientes), y = n_registros_independientes)) + 
  geom_col(position = "dodge", fill = "#2B7C85") + 
  labs(y = "Cantidad de registros independientes",
       x = "Sitios") +
  scale_y_continuous(breaks = round(seq(0, max(temp_var$n_registros_independientes), by = 250))) +
  coord_flip()
paged_table(temp_var)
rm(temp_var)
```

## Sistemas y cámaras

Cantidad de sistemas con registro:

```{r}
data %>% 
  mutate(sistema = substr(camera, 1, 4)) %>% 
  select(sistema) %>% 
  n_distinct()
```

Por área de estudio:

```{r}
data %>% 
  group_by(site) %>% 
  mutate(sistema = substr(camera, 1, 4)) %>% 
  summarise(n_sistemas = n_distinct(sistema)) %>% 
  arrange(-n_sistemas) %>% 
  paged_table()
```



Cantidad de cámaras con registro:

```{r}
data %>% 
  select(camera) %>% 
  n_distinct() 
```

Por área de estudio:

```{r}
data %>% 
  group_by(site) %>% 
  summarise(n_camaras = n_distinct(camera)) %>% 
  arrange(-n_camaras) %>% 
  paged_table()
```



```{r echo=FALSE}
rm(list = ls())
```
