# Carga de Datos

## Observaciones en Cámaras Trampa

Los datos utilizados en este análisis provienen del proyecto “De rasgos a paisajes de miedo: una aproximación funcional a los impactos no letales de los perros sobre los mamíferos silvestres en áreas protegidas de Uruguay”. Este proyecto llevó a cabo un relevamiento en 7 áreas protegidas de la región sureste de Uruguay de forma intermitente entre los años 20XX y 20XX.

## Preparación de Datos

Para la preparación de los datos, se crea una función que carga los datos y los filtra para retener únicamente la información relevante. Además, se agregan las coordenadas de latitud y longitud correspondientes a cada área protegida.

Los criterios de filtrado son los siguientes:

- Solo se incluyen mamíferos y pares de especies de interés.
  - Cervidae
    - _Axis axis_
    - _Subulo [=Mazama] gouazoubira_
  - Canidae
    - _Cerdocyon thous_
    - _Lycalopex gymnocercus_
  - Felidae
    - _Leopardus geoffroyi_
    - _Leopardus wiedii_
  - Dasypodidae
    - _Dasypus novemcinctus_
    - _Dasypus septecinctus_
- Del set de datos se incluyen todas las áreas protegidas (AP), excepto Quebrada de los Cuervos.

```{r}
# Carga de datos procesados
load("data_processed/datos_procesados_v0.RData")
```

```{r echo=FALSE}
# Mostrar las primeras filas de los datos en una tabla paginada
paged_table(head(data))
```

```{r echo=FALSE}
rm(list = ls())
```

