# Categorías de nicho temporal

## Noche, Día y Crepúsculo

Se clasificará como en la imagen:

<div style="text-align:center;">
  <img src="images/divison_horas.svg" style="width:30%;">
</div>


```{r}
load("data_processed/datos_procesados_v1.RData")
data <- data %>% 
  mutate(
         periodos = case_when(
           solar >= (5*pi)/3 | solar <= pi/3 ~ "noche",
           solar > pi/3 & solar < (2*pi)/3 | solar > (4*pi)/3  & solar < (5*pi)/3  ~ "crepusculo",
           solar >= (2*pi)/3 & solar <= (4*pi)/3 ~ "dia",
         )) %>% 
  filter(!sp %in% c("Btau", "Cfam"))

tmp1 <- data %>% select(solar, clock, periodos)

ggplot(tmp1, aes(x = solar, fill = factor(periodos))) +
  geom_histogram(binwidth = 0.1, position = "identity") +
  scale_x_continuous(breaks = c(0, pi/2, pi, 3*pi/2, 2*pi), 
                     labels = c("00", "06", "12", "18", "24")) +
  labs(x = "Solar Time", fill = "Periodos") +
  theme_minimal()
```

```{r}
tmp <- data %>% 
  group_by(sp, periodos) %>% 
  summarise(nn = n())

data_prop <- tmp %>%
  group_by(sp) %>%
  mutate(prop = `nn` / sum(`nn`)) %>%
  ungroup()

# Graficar con etiquetas de `n()`
ggplot(data_prop, aes(x = sp, y = prop, fill = as.factor(periodos))) +
  geom_bar(stat = "identity", position = "fill") +
  geom_text(aes(label = `nn`), 
            position = position_fill(vjust = 0.5), # Centra el texto en cada sección de la barra
            color = "white", 
            size = 3) +
  scale_y_continuous(labels = scales::percent) +
  labs(title = "Proporción de registros en el día, noche y crepúsculo", subtitle = "Dentro de cada columna se especifica la cantidad de registros", x = "Especie", y = "Proporción", fill = "Periodo") +
  theme_minimal()
```

## Diurno y nocturno

```{r}
tmp <- data %>% 
  mutate(
    periodos = case_when(
      solar >= pi/2 & solar < 3*pi/2 ~ 0,  # día
      TRUE ~ 1                           # noche
    )
  )

tmp1 <- tmp %>% select(solar, clock, periodos)

ggplot(tmp1, aes(x = solar, fill = factor(periodos))) +
  geom_histogram(binwidth = 0.1, position = "identity") +
  scale_x_continuous(breaks = c(0, pi/2, pi, 3*pi/2, 2*pi), 
                     labels = c("00", "06", "12", "18", "24")) +
  labs(x = "Solar Time", fill = "Periodos") +
  theme_minimal()
```

```{r}
tmp1 <- tmp %>% 
  group_by(sp, periodos) %>% 
  summarise(nn = n())

data_prop <- tmp1 %>%
  group_by(sp) %>%
  mutate(prop = `nn` / sum(`nn`)) %>%
  ungroup()

# Graficar con etiquetas de `n()`
ggplot(data_prop, aes(x = sp, y = prop, fill = as.factor(periodos))) +
  geom_bar(stat = "identity", position = "fill") +
  geom_text(aes(label = `nn`), 
            position = position_fill(vjust = 0.5), # Centra el texto en cada sección de la barra
            color = "white", 
            size = 3) +
  scale_y_continuous(labels = scales::percent) +
  labs(title = "Proporción de registros en el día (0) y noche (1)", subtitle = "Dentro de cada columna se especifica la cantidad de registros", x = "Especie", y = "Proporción", fill = "Periodo") +
  theme_minimal()
```

## Conclusión

La elección de la cantidad de categorías genera un compromiso entre el número de datos y la resolución del análisis. Me refiero que si solo se tienen dos categorías, se podrán correr los modelos en casi todas las especies y cada categoría va a tener una buena cantidad de datos. Pero se podrían perder algunas respuestas más sutiles, como cambios del día -> crepúsculo -> noche.

Por lo tanto, para las especies donde existan datos suficientes se prefiere el uso de tres categorías temporales de nicho (día, noche y crepúsculo), pero en aquellas especies de n pequeño se realizarán los modelos con dos categorías temporales (día y noche).

```{r echo=FALSE}
# Para eliminar todas las variables del entorno.
rm(list = ls())
```