# Variables climáticas

## Procesamiento de datos

Jennifer Gonzalez-Buve solicitó a INUMET datos de precipitaciones y temperatura para el área de estudio. Nos compartieron precipitaciones de varias localidades y las temperaturas mínimas y máximas de la estación Rocha.

### Temperatura

```{r}
temperature <- read.csv(file = "data/temperatura.csv") %>% 
  drop_na() %>% 
  mutate(fecha = dmy(fecha))
```

```{r echo=FALSE}
paged_table(head(temperature))
```


### Precipitaciones

```{r}
prec <- read_csv(file = "data/precipitaciones.csv", col_types = "cncc") %>% 
  drop_na(mm) %>% 
  mutate(mm = ifelse(mm!="TRAZA", mm, NA)) %>% 
  drop_na(mm) %>% 
  mutate(mm = as.double(mm),
         fecha = mdy(fecha))
```

```{r echo=FALSE}
paged_table(head(prec))
unique(prec$estacion)
```


## Alternativa open-meteo

Este paquete se basa en el uso de modelos meteorológicos reconocidos y ampliamente validados, como el Global Forecast System (GFS) de NOAA (Administración Nacional Oceánica y Atmosférica de EE.UU.), el modelo europeo ECMWF (Centro Europeo para las Previsiones Meteorológicas a Medio Plazo). Estos modelos son desarrollados por agencias meteorológicas de renombre y se actualizan constantemente con datos satelitales y observaciones terrestres, lo que garantiza alta fiabilidad.

Open-meteo es una API gratuita y posee datos climáticos tanto históricos como en vivo. Se pueden descargar de forma diaria u cada cierta cantidad de horas.

Es interesante porque ofrece datos a nivel local, es decir se pueden obtener para cada área protegida.

Otro punto relevante es que ofrece el código climático 4677 para el sitio donde se este consultando. Este código es conformado por la [Organizción Mundial de Meteorología (WMO)](https://wmo.int/) y ofrece una categoría para el clima.

Existen varios códigos y se pueden revisar [noaa.gov](https://www.nodc.noaa.gov/archive/arc0021/0002199/1.1/data/0-data/HTML/WMO-CODE/WMO4677.HTM). Por ejemplo, los siguientes son grupos de códigos que representan varios tipos de eventos climáticos:
- 40-49: Niebla
- 60-69: Lluvia
- 80-99: Tormentas

Pasemos a probar el paquete con nuestros datos.

```{r}
load("../data_processed/datos_procesados_v4.RData")
```

```{r}
fechas_con_registro <- data %>% 
  mutate(primera_fecha = as_date(min(datetime)),
         ultima_fecha = as_date(max(datetime))) %>%
  select(site, latitud = lat, longitud = lon, primera_fecha, ultima_fecha) %>% 
  distinct()
```


```{r}
library(openmeteo)
datos_clima <- tibble("site" = character(),
                      "date" = as.Date(character()),
                      "daily_weather_code" = integer(),
                      "daily_precipitation_sum" = integer(),
                      "daily_temperature_2m_max" = integer(),
                      "daily_temperature_2m_min" = integer(),
                      "daily_windspeed_10m_max" = integer())

for (site in 1:nrow(fechas_con_registro)) {
  nombre_sitio <- fechas_con_registro[site,]$site
  latitud <- fechas_con_registro[site,]$latitud
  longitud <- fechas_con_registro[site,]$longitud
  primera_fecha <- fechas_con_registro[site,]$primera_fecha
  ultima_fecha <- fechas_con_registro[site,]$ultima_fecha
  
  datos_clima_sitio <- weather_history(c(latitud, longitud),
                    start = primera_fecha,
                    end = ultima_fecha,
                    daily = c("weather_code", "precipitation_sum", "temperature_2m_max", "temperature_2m_min", "windspeed_10m_max"),
                    timezone = "America/Montevideo") %>% 
    mutate(site = nombre_sitio) %>%
    select(site, everything())
  
  datos_clima <- datos_clima %>% 
    add_row(datos_clima_sitio)
}
save(datos_clima, file="../data_processed/datos_clima.RData")
```

Para todo el rango temporal y para todas las áreas del trabajo se obtuvieron 12 códigos de clima diferentes:

```{r echo=FALSE}
datos_clima %>% 
  distinct(daily_weather_code) %>% 
  arrange(daily_weather_code) %>% pull()
```
Estos significan:
- **0**: Cielo despejado
- **1**: Mayormente despejado
- **2**: Parcialmente nublado
- **3**: Nublado
- **51**: Llovizna ligera
- **53**: Llovizna moderada
- **55**: Llovizna intensa
- **61**: Lluvia ligera
- **63**: Lluvia moderada
- **65**: Lluvia intensa
- **71**: Lluvia con nieve ligera
- **73**: Lluvia con nieve moderada

Estos dos últimos códigos de "nieve" podrían hacer refrencia a granizo o agua nieve.

## Añadir datos climatológicos a planilla general

Por último vamos a asociar los datos climatológicos a los registros independientes.

```{r eval=FALSE}
load("../data_processed/datos_procesados_v4.RData")

data <- data %>% 
  mutate(date = as_date(datetime)) %>% 
  left_join(datos_clima, by = join_by("site", "date")) %>% 
  select(-date)

save(data, file="../data_processed/datos_procesados_v5.RData")
```

```{r echo=FALSE}
rm(list = ls())
```