# Coberturas

En este capítulo se detallará el procesamiento de los datos de coberturas de hábitat.

Las clases de coberturas se pueden dividir en dos tipos:

### Clases de Cobertura Simples

Se refieren a categorías específicas de uso del suelo y vegetación.

| Clase | Descripción |
|-------|-------------|
| PLNT  | Plantaciones forestales (incluye mayormente plantaciones _sensu stricto_, en menor medida cortinas forestales, raramente sombra ornamental y frutales) |
| FRST  | Monte Nativo (en muchos casos incluye montes nativos con presencia de exóticas, así como parches de monte de _Acacia_) |
| SHRB  | Matorrales y Pajonales (incluye arbustales, áreas arboladas abiertas de nativas o exóticas con dosel discontinuo, pajonales, caraguatales y juncales altos) |
| OPEN  | Áreas Abiertas (praderas, pasturas sembradas, cultivos, dunas, playas, arenales, suelo o roca desnudo, caminos) |
| VWTR  | Vegetación inundada o en cuerpos de agua |
| OWTR  | Cuerpos de agua abiertos |
| URBN  | Áreas urbanas construidas (no se utiliza esta información, en cambio, se prefiere el uso del conteo de techos) |

### Clases de Cobertura Agregadas

Estas combinan categorías simples para representar de manera más generalizada los diferentes tipos de cobertura de hábitat.

| Clase | Descripción |
|-------|-------------|
| WTLD  | Humedales (VWTR + OWTR) |
| CLSD  | Vegetación cerrada (PLNT + FRST + SHRB) |
| WOOD  | Áreas Arboladas, de dosel continuo/denso (FRST + PLNT) |
| HSIST  | Índice de Shannon para diversidad de paisaje |


### Procesamiento de datos

Primero, se cargan las planillas proporcionadas por Ariel Farías, tanto a nivel de sistema como de cámara.

```{r}
variables_system_df <- read_rds("data_processed/variables_system_df.RData") %>% 
  rename_with(~ paste0(.,"_sys"), -system) # Le agergo la terminación sys al nombre de todas las colummas.

variables_camera_df <- read_rds("data_processed/variables_camera_df.RData") %>% 
  rename_with(~ paste0(.,"_cam"), -site) %>% # Le agergo la terminación sys al nombre de todas las colummas.
  rename(camera = site) %>% 
  mutate(system = substr(camera, 1, 4)) %>% 
  select(system, everything())
```

Lo siguiente es unir ambas planillas en una sola, de esta forma la generación de kernels de actividad será más fácil.

```{r}
variables_df <- variables_camera_df %>% 
  left_join(variables_system_df, by = join_by(system))
```

```{r echo=FALSE}
paged_table(head(variables_df))
```

```{r echo=FALSE, eval=FALSE}
save(variables_df, file = "data_processed/variables_df.RData")
```

Por último queda añadir estos datos a la planilla con todos los datos. Para recordar, la planilla general luce así:

```{r}
load("data_processed/datos_procesados_v3.RData")
paged_table(head(data))
```

Y pasemos a unirlos.

```{r eval=FALSE}
data <- data %>% 
  left_join(variables_df, by = join_by(system, camera))
```

```{r eval=FALSE}
save(data, file="data_processed/datos_procesados_v4.RData")
```

```{r echo=FALSE}
rm(list = ls())
```