# Tasa de registro vacunos y perros domésticos

Se quiere obtener la tasa de registro (TR) del ganado vacuno y de los perros domésticos para dos tipos de resolución; a nivel de cámara y a nivel de sistema.

La TR para cualquier especie se calcula con la siguiente expresión.

$$\textrm{TR} = \frac{\textrm{Total registros independientes}}{\textrm{Esfuerzo de muestreo}}$$

En el caso del cálculo a nivel de sistema tanto el esfuerzo como el total de registros es la sumatorio de las tres cámaras. Cuando se calcula a nivel de cámara se utilizan el total de registros y esfuerzo para la misma.

Pasemos al calculo de este parámetro, primero se cargan los registros de las camaras trampa.

```{r}
load("data_processed/datos_procesados_v2.RData")
```

Luego se filtran solo los registros de _B. taurus_, _C. familiaris_ se crea una columna llamada sistema (system) y se seleccionan las columnas de interés.

```{r}
tr_data <- data %>%
  filter(sp %in% c("Btau", "Cfam")) %>% 
  mutate(system = str_sub(camera, 1, 4)) %>% 
  select(system, camera, sp)
```

```{r}
paged_table(head(tr_data))
```

### Nivel sistema

En primer lugar se busca el esfuerzo para cada sistema.

```{r}
system_effort <- read_rds(file = "data_processed/camera_data.RData") %>% 
  mutate(system = str_sub(camera, 1, 4)) %>%
  select(system, camera, effort) %>%
  group_by(system) %>%
  summarise(effort = sum(effort))
```

Esfuerzo de todos los sitemas.

```{r echo=FALSE}
tmp <- system_effort %>% 
  mutate(site = str_sub(system, 1, 2))

ggplot(data = tmp, aes(x = system, y=effort, fill = site)) +
  geom_col() + theme(text = element_text(size = 8), axis.text.x=element_text(angle = 90, hjust = 0))
```

Luego se contabiliza la cantidad de registros independientes de cada especie en los sistemas.

```{r message=FALSE}
tr_system <- tr_data %>%
  select(system, sp) %>%
  group_by(system, sp) %>%
  summarise(count = n()) %>%
  ungroup()
```

Y se realiza el cálculo.

```{r message=FALSE}
tr_system <- tr_system %>%
  left_join(system_effort, by = join_by(system)) %>%
  group_by(system, sp) %>% 
  summarise(tr_system = count/effort)
```

```{r echo=FALSE}
paged_table(head(tr_system))
```

### Nivel camara

En primer lugar se carga el esfuerzo para cada camara.

```{r}
camera_effort <- read_rds(file = "data_processed/camera_data.RData") %>%
  select(camera, effort)
```

```{r echo=FALSE, message=FALSE, warning=FALSE}
library(plotly)
tmp <- camera_effort %>% 
  mutate(site = str_sub(camera, 1, 2),
         system = str_sub(camera, 1, 4))

p <- ggplot(data = tmp, aes(x = camera, y = effort, fill = system, color = site)) +
  geom_col() +
  theme(text = element_text(size = 8), axis.text.x = element_text(angle = 90, hjust = 0)) +
  theme(legend.position = "none") +
  ggtitle("Gráfica interactiva")

# Convertir a Plotly
p_plotly <- ggplotly(p)
p_plotly
```

Se cuenta la cantidad de regitros independientes en cada cámara para las especies de interés.

```{r message=FALSE}
tr_camera <- tr_data %>%
  select(camera, sp) %>%
  group_by(camera, sp) %>%
  summarise(count = n())
```

Se realiza el calculo de la tasa de registro.

```{r message=FALSE}
tr_camera <- tr_camera %>%
  left_join(camera_effort, by = join_by(camera)) %>%
  group_by(camera, sp) %>% 
  summarise(tr_camera = count/effort) %>% 
  mutate(system = substr(camera, 1, 4))
```

### Tabla única

Se unen los datos en una tabla única para mejor organización, en ella existen los valores de la tasa de registro tanto a nivel de sistema como de camara.

```{r}
tr_results <- tr_camera %>% 
  left_join(tr_system, join_by(system, sp)) %>% 
  select(system, camera, sp, tr_system, tr_camera)
```

```{r echo=FALSE}
paged_table(head(tr_results))
```

Y por último se añaden estos datos a la planilla general. Para esto hay que modificar la tabla un poco, me refiero:

```{r}
load("data_processed/datos_procesados_v2.RData")
# Obtener todas las cámaras con registro de cualquier especie.
all_cameras <- data %>% 
  select(camera) %>% 
  pull()

# Modificar resultados de TR y hacerlos "anchos"
tr <- tr_results %>% 
  pivot_wider(names_from = sp, values_from = c(tr_system, tr_camera), names_sep = "_")

# Verificar qué camaras son las que faltan en el cálculo de la tr, ya que no poseen registros ni de Btau ni de Cfam
missing_cameras <- setdiff(all_cameras, tr$camera)

# Creamos un tibble con estos datos faltantes
missing_tibble <- tibble::tibble(
  system = substr(missing_cameras, 1, 4), 
  camera = missing_cameras,
  tr_system_Btau = 0,
  tr_system_Cfam = 0,
  tr_camera_Btau = 0,
  tr_camera_Cfam = 0
)

# Y los unimos en un mismo set de datos
tr <- bind_rows(tr, missing_tibble)

# Reemplzamos todos los NA por 0.
tr[is.na(tr)] <- 0
```

Ahora sí, se pueden cargar los datos de tasa de registro a la planilla general.

```{r echo=FALSE, eval=FALSE}
load("data_processed/datos_procesados_v2.RData") # Se carga planilla general

data <- data %>%
  mutate(system = substr(camera, 1, 4)) %>% 
  left_join(tr, join_by(system, camera)) %>% 
  select(site, system, camera, sp, datetime, everything()) %>% 
  rename(tr_btau_sys = tr_system_Btau,
         tr_btau_cam = tr_camera_Btau,
         tr_cfam_sys = tr_system_Cfam,
         tr_cfam_cam = tr_camera_Cfam)

save(data, file="data_processed/datos_procesados_v3.RData")
```

Y se obtiene:

```{r echo=FALSE}
load("data_processed/datos_procesados_v3.RData")
paged_table(head(data))
rm(list = ls())
```
